臺灣高等法院高雄分院刑事判決　　　　96年度選上訴字第10號
上　訴　人　臺灣屏東地方法院檢察署檢察官
被　　　告　甲○○
指定辯護人　本院公辯護人　李佩娟
上列上訴人因被告違反公職人員選舉罷免法案件，不服臺灣屏東
地方法院95年度選訴字第31號中華民國95年12月29日第一審判決
（起訴案號：臺灣屏東地方法院檢察署95年度選偵字第113 號）
，提起上訴，本院判決如下：
    主  文
原判決關於甲○○部分撤銷。
甲○○對於有投票權之人交付賄賂，而約其投票權為一定之行使
，處有期徒刑壹年捌月，褫奪公權參年，緩刑伍年，並應向國庫
支付新臺幣貳拾萬元。
    事  實
一、甲○○於民國（下同）95年度屏東縣第18屆鄉鎮市民代表選
    舉期間，為使屏東縣東港鎮登記第5 號鎮民代表候選人蔡天
    賜能順利當選，竟基於對有投票權人交付賄賂，並約定投票
    權為一定行使之犯意，於95年6 月7 日19時許，在其屏東縣
    東港鎮○○里○○路65之1 號住處（起訴書誤載為屏東縣東
    港鎮○○里○○路67號，業經一審公訴人當庭更正），向前
    來住處泡茶之鄰居乙○○（已判決確定），以每票新台幣（
    下同）1000元之對價，交付5 票共5000元予乙○○（乙○○
    戶內連同其本人在內，計有5 位有投票權人，起訴書誤載為
    6000元，惟其中1000元並非賄款，亦經一審公訴人當庭更正
    ），約定於本次鎮民代表選舉將上開5 張選票投予蔡天賜，
    經乙○○應允本身投票予蔡天賜，且允諾代其他戶內有投票
    權人丙○○○、康秀蘭、康和吉、林心怡等人收受其餘4000
    元之賄款，並轉達投票予蔡天賜之意旨。
二、案經臺灣屏東地方法院檢察署檢察官指揮屏東縣調查站及屏
    東縣警察局東港分局偵查起訴。
    理  由
壹、程序部分
    按被告以外之人於偵查中向檢察官所為之陳述，除顯有不可
    信之情況者外，得為證據，刑事訴訟法第159 條之1 第2 項
    定有明文。本件證人康和吉、林心怡、康秀蘭於偵查中之供
    證，業經依法具結，且查無顯不可信之情況，再於本院審理
    中，經檢察官、被告及其指定辯護人均同意作證據使用，上
    開偵查筆錄自得作為證據。
貳、實體部分
一、訊據被告甲○○對於上開事實供承不諱，核與證人即同案被
    告乙○○、丙○○○及證人康和吉、林心怡、康秀蘭所證述
    之情節均相符合，事證明確，被告之犯行堪以認定。
二、核被告甲○○對於有投票權之人交付賄賂，而約其投票權為
    一定行使之行為，係犯公職人員選舉罷免法第90條之1 第1
    項之投票交付賄賂罪，又其於偵查中供承有交付金錢予乙○○、丙○○○，且有叫其等投票給蔡天賜，陳明係因積欠蔡
    天賜人情才會如此做，並承認錯誤等語（見95年選偵字第
    113 號卷第10、11頁），足認其已自白主要犯罪事實，應依
    同條第5 項前段規定減輕其刑。
三、原審對被告甲○○予以論罪科刑，固非無見；惟查選舉賄選
    ，妨害投票之公正、公平，抹滅實行民主政治之真意，反賄
    選係政府投入大量人力、物力宣導之政策，為求端正選風，
    應對行賄者有實質之處罰效果，始足以阨止賄選歪風，本件
    原判決對被告甲○○宣告緩刑，未依刑法第74條第2 項第4
    款命其向公庫支付一定之金額，尚有未當，公訴人上訴意旨
    ，執此指摘原判決不當，為有理由，應由本院將原判決關於
    被告甲○○部分，予以撤銷改判；審酌選舉乃民主政治最重
    要之表徵，須由選民評斷候選人之才德、品行、學識、操守
    、政見而選賢與能，其攸關國家政治之良窳甚鉅，而賄選為
    敗壞選風之主要根源，不惟抹滅實行民主政治之真意，亦影
    響選舉之公正性與社會之風氣，扭曲選舉制度尋求民意之真
    實性，本件被告甲○○為支持特定候選人竟未循正常方式，
    以交付賄賂賄選之方式，妨害投票之公正、公平，惟念其犯
    後坦承犯行，頗有悔意，及行賄之金額僅5000元等一切情狀
    ，仍如原審量處如主文第2 項所示之刑，併依公職人員選舉
    罷免法第98條第3 項之規定，宣告褫奪公權3 年，以示懲儆
    。又被告甲○○前未曾因故意犯罪而受有期徒刑以上刑之宣
    告，有台灣高等法院告全國全案紀錄調查表在卷可稽，其因
    一時失慮致罹刑章，於偵審中始終坦承犯行，積極配合司法
    程序，態度良好，經此偵審程序之教訓，當知所警惕而無再
    犯之虞，本院因認其所宣告之刑以暫不執行為適當，爰併依
    修正後刑法第74條第1 項第1 款、第2 項第4 款之規定，宣
    告緩刑5 年及應向國庫支付新臺幣20萬元（此部分得為民事
    強制執行名義）。又被告等犯罪在刑法第74條95年7 月1 日
    修正施行前，關於緩刑之宣告即應適用修正後之新法（最高
    法院95年5 月23日第8 次會議決議參照）。
四、原判決對同案被告乙○○、丙○○○部分，已判決確定，本
    院不予論列。
據上論斷，應依刑事訴訟法第369 條第1 項前段、第364 條、第
299 條第1 項前段，公職人員選舉罷免法第90條之1 第1 項、第
5 項前段、第98條第3 項，刑法第11條、第37條第2 項、第74條
第1 項第1 款、第2 項第4 款，判決如主文。
本案經檢察官彭南雄到庭執行職務。
中　　華　　民　　國　　96　　年　　5 　　月　　8 　　日
                  刑事第七庭    審判長法  官  莊飛宗
                                      法  官  邱明弘
                                      法  官  黃憲文
以上正本證明與原本無異。
如不服本判決應於收受本判決後10日內向本院提出上訴書狀，其
未敘述上訴理由者，並得於提起上訴後10日內向本院補提理由書
狀（均須按他造當事人之人數附繕本）「切勿逕送上級法院」。
中　　華　　民　　國　　96　　年　　5 　　月　　8 　　日
　　　　　　　　　　　　　　　　　　　書記官  施耀程
附錄本件判決論罪科刑法條：
公職人員選舉罷免法第90條之1第1項
對於有投票權之人，行求期約或交付賄賂或其他不正利益，而約
其不行使投票權或為一定之行使者，處3 年以上10年以下有期徒
刑，得併科新臺幣100 萬元以上1000 萬元以下罰金。
